【裁判字號】    98,交抗,775
【裁判日期】    981214
【裁判案由】    聲明異議
【裁判全文】
臺灣高等法院高雄分院刑事裁定         98年度交抗字第775號
抗 告 人  交通部公路總局高雄區監理所
代 表 人  乙○○
受處分人  甲○○
上列抗告人因受處分人違反道路交通管理處罰條例事件聲明異議
案件，不服臺灣高雄地方法院中華民國98年10月8 日裁定（98年
度交聲字第2587號），提起抗告，本院裁定如下：
    主  文
抗告駁回。
    理  由
一、本件抗告意旨略以：(一)按一行為同時觸犯刑事法律及違反行
    政法上義務規定者，依刑事法律處罰之。但其行為應處以其
    他種類行政罰或得沒入之物而未經法院宣告沒收者，亦得裁
    處之。前項行為如經不起訴處分或為無罪、免訴、不受理、
    不付審理之裁判確定者，得依違反行政法上義務規定裁處之
    ，固為行政罰法第26條所明定。惟緩起訴係一種特殊處遇措
    施，並非刑罰，上開規定並未將緩起訴列入，自不能將條文
    中之「不起訴處分」範圍擴及性質並不相同之緩起訴。(二)緩
    起訴並非「有罪判決」，依民國95年7 月1 日施行之道路交
    通管理處罰條例第35條第8 項規定之「經裁判確定處以罰金
    」，其所稱經罰金裁判確定者，當不包括緩起訴之情形。是
    受處分人既已經檢察官為緩起訴處分，即形同不起訴，自應
    有行政罰法第26條第2 項規定之適用。原裁定將原處分關於
    罰鍰逾新臺幣（下同）49,500元部分撤銷，並自為裁定諭知
    受處分人甲○○汽車駕駛人，駕駛汽車經測試檢定酒精濃度
    超過規定標準，處罰鍰19,500元，應吊扣駕駛執照12個月，
    並接受道路交通安全講習，即有未當。爰提起抗告請撤銷原
    裁定，另為適法之裁定。
二、經查，本件受處分人甲○○於97年1 月21日22時24分許，駕
    駛車號YD－6573號自用一般小貨車，行經高雄縣仁武鄉○○
    ○路與京富路口時，為警臨檢盤查，並測得其呼氣酒精濃度
    達每公升0.88毫克，超過法定標準值（0.25毫克），而經臺
    灣高雄地方法院檢察署檢察官認其觸犯刑法第185 條之3 公
    共危險罪，於97年2 月22日以97年度偵字第4211號為緩起訴
    處分，緩起訴期間為1 年，並命異議人書立悔過書及於緩起
    訴處分作成後第2 及第4 個月前，分別向財團法人臺灣更生
    保護會高雄分會繳納1 萬元、2 萬元，並應於緩起訴處分期
    間屆滿前2 個月，向指定之團體或社區提供40小時之義務勞
    務確定，且異議人除已書立悔過書外，並分別於97年4 月11
    日、97年5 月26日如數繳納上開金額，緩起訴期間亦於98年
    3 月24日屆滿，異議人固因罹患肝膿瘍、急性腎衰竭等疾病
    ，致無法依條件提供40小時義務勞務，然檢察官並未撤銷緩
    起訴等情，有高雄縣政府警察局高警交字第N00000000 號舉
    發違反道路交通管理事件通知單、上開違反道路交通管理事
    件裁決書、該檢察署97年度偵字第4211號緩起訴處分書、臺
    灣高等法院高雄分院檢察署97年度上職議字第1529號處分書
    、高雄長庚紀念醫院診斷證明書、第一商業銀行存款存根聯
    2 紙（見原審卷第17-18 頁）及臺灣高等法院被告前案紀錄
    表各1 份在卷可憑，且為受處分人所自承，應堪認定。
三、按觸犯刑事法律之犯罪行為，除得經檢察官之起訴，並由法
    院審理後，為有罪科刑、無罪、免訴、不受理、不付審理之
    裁判外，如檢察官認該行為所涉為死刑、無期徒刑或最輕本
    刑3 年以上有期徒刑以外之罪，於參酌刑法第57條所列事項
    及公共利益之維護，認以緩起訴為適當者，得定1 年以上 3
    年以下之緩起訴期間為緩起訴處分，並同時命被告為一定之
    金錢給付，因該金錢給付係附隨於緩起訴處分之負擔，性質
    上雖非刑罰，惟就被告而言，仍不無被強制剝奪財產權之性
    質，仍屬其為犯罪所付出之代價，其於刑事訴訟程序中由檢
    察官命被告支付一定金額，乃剝奪其財產權之處罰，雖與刑
    法中罰金刑有異，無須經法院判決，應認仍屬被告犯罪，依
    刑事法律所為之處罰，而屬行政罰法第26條第1 項規定：「
    一行為同時觸犯刑事法律及違反行政法上義務規定者，依刑
    事法律處罰之」所稱之「依刑事法律處罰之」。
四、本件受處分人違反道路交通管理處罰條例第35條第1項第1款
    之酒後駕車違規情節甚為明確。而本條所規定之裁處，除罰
    鍰外，並有移置保管車輛及吊扣駕照等處分，前者係對於過
    去違反義務行為處罰之秩序罰，後者則為對於預防將來再犯
    危險之管制罰；而對違規者科處行政秩序罰，與刑事制裁所
    欲達到保護交通安全之目的相同，是則處以較重之刑事制裁
    已足，無重複處罰之必要。從而，本諸前揭行政罰法第26條
    第1 項本文之意旨，本件對於性質相同之金錢裁罰，已經檢
    察官處以具有實質刑事處罰性質之緩起訴處分（即並向公庫
    或指定之公益團體、地方自治團體支付一定之金額），受處
    分人亦已如數繳交，且本件緩起訴處分期間業已屆滿未經撤
    銷，詳如前述。是自不得就同一違規事實再處以相同類型之
    行政秩序罰。原處分機關就此未予詳查，仍對受處分人科處
    罰鍰49,500元，即有未恰。
五、茲受處分人所支付之緩起訴處分金僅30,000元，參照上開處
    罰條例第35條第8 項、第92條第3 項規定意旨及違反道路交
    通管理事件統一裁罰基準表之裁罰標準，本件受處分人經檢
    測其酒精濃度達每公升0.88毫克，有呼氣酒精濃度值測定單
    影本1 紙附卷可憑（見原審卷第7 頁），則依前揭道路交通
    管理事件統一裁罰基準表規定，因受處分人係駕駛小型車違
    規，其最低裁罰基準即為49,500元，故受處分人尚須補繳不
    足部分之罰鍰19,500元（即49,500－30,000＝19,500），始
    為適法，原處分機關逕以受處分人酒精濃度超過規定標準，
    對其裁處罰鍰超過19,500元部分，於法自有未合。
六、原審因而將原處分撤銷，並自為原處分人駕駛汽車經測試檢
    定酒精濃度超過規定標準，處罰鍰19,500元，應吊扣駕駛執
    照12個月，並接受道路交通安全講習之裁定，以資適法。經
    核原裁定並無違誤。抗告人仍執陳詞提起抗告，並無理由，
    應予駁回。
七、據上論斷，應依道路交通案件處理辦法第26條，刑事訴訟法
    第412條，裁定如主文。
中    華    民    國    98    年    12    月    14    日
                    刑事第三庭  審判長法  官 莊崑山
                                      法  官 張意聰
                                      法  官 莊松泉
以上正本證明與原本無異。
本裁定不得再抗告。
中    華    民    國    98    年    12    月    14    日
                                      書記官 葉淑華


司法院資訊處製作；財團法人民間司法改革基金會備份。
